臺灣高等法院臺中分院民事判決　　　　100年度上易字第418號
上　訴　人　Ａ女　代號000.
被 上 訴人　黃啟進　
上列當事人間請求損害賠償事件，上訴人對於中華民國100年9月
19日臺灣彰化地方法院100年訴字第682號第一審判決提起上訴，
本院於100年11月22日言詞辯論終結，判決如下：
    主  文
原判決關於駁回上訴人後開第 2項之訴部分，並訴訟費用之裁判
均廢棄。
上廢棄部分，被上訴人應再給付上訴人新台幣100萬元。
第一（除確定部分外）、二審訴訟費用，由被上訴人負擔4分之1
，餘由上訴人負擔。
    事實及理由
一、上訴人經合法通知，未於言詞辯論期日到場，核無民法第38
    6 條各款所列情形，爰依被上訴人之聲請，由其一造辯論而
    為判決。
二、按刑法第221條至第229條等條之犯罪，為性侵害犯罪防治法
    所稱之性侵害犯罪。又行政機關、司法機關及軍法機關所製
    作必須公示之文書，不得揭露被害人之姓名、出生年月日、
    住居所及其他足資識別被害人身分之資訊。性侵害犯罪防治
    法第2條、第12條第2項分別定有明文。本件上訴人為刑法第
    221條第1項性侵害犯罪之被害人，依上開規定，本院自不得
    揭露其真實姓名及住所等足以識別其身分之資訊，民事執行
    法院如有確認上訴人身分必要，得調閱本院卷宗核對之，合
    先敘明。
三、上訴人主張：被上訴人於民國（下同）100年5月3日上午8時
    許，在其母親黃麗英所有之車號 0659-NF號自小客車車頂放
    置類似警車所用之紅色警示燈後，駕駛該車行經彰化縣花壇
    鄉○○路○段599號前時，見騎乘機車之伊外貌姣好，即基於
    意圖為自己不法所有、私行拘禁、強制性交等犯意，冒充警
    察行使職權，對伊按鳴喇叭後，強行駕車擋住伊機車，旋佯
    稱其係警察，要求伊出示身分證件，再對伊說：「妳剛才違
    規，是現行犯，我要開單，但沒有帶開單條，妳要跟我回去
    警局」云云，伊誤信而出示身分證件，並進入上開自小客車
    後座，且將身上所背負之大包包（內有皮夾1只、存摺2本及
    行動電話 1支等物）放在大腿上，被上訴人旋將伊之大包包
    取走，連同 1把黑色玩具手槍放在該車右前座，隨即取出白
    色膠帶，綑綁伊之雙手及雙腳，復取出2顆不明藥丸藉詞「
    等一下要測妳有沒有喝酒」為由，要伊服用，伊拒絕而未服
    下。被上訴人以上開方式私行將伊拘禁車內，嗣發動汽車，
    朝彰化縣芬園鄉偏僻處駛去，約40分鐘後，被上訴人將車駛
    至彰化縣芬園鄉 ○○○○○路伍豐橋前停車，進入該車後座，
    以膠帶綑綁伊嘴巴（但未捆緊），復強行撫摸伊之胸部、下
    體，伊尖叫掙扎，被上訴人旋撕破伊所穿著之褲襪，將內褲
    褪至腿間，再以手指插入伊陰道約 5分鐘，違反伊意願對伊
    強制性交得逞。嗣被上訴人將綑綁伊之膠帶卸除、推伊下車
    、碰撞橋墩護欄後，再將伊推至路旁溝渠；被上訴人另竊取
    伊放在大包包內之皮夾（內有現金新臺幣（下同） 600元及
    信用卡、身分證、健保卡等證件）後，將伊之大包包、安全
    帽等物丟出車外後，即駕車逃逸，途中並因擔心遭查獲，而
    將黑色玩具手槍、警示燈、伊之皮夾等物丟入位於彰化縣花
    壇鄉○○路○段457號前之大排水溝。嗣經伊之友人報警，由
    警依路口監視錄影畫面循車號查獲被上訴人，並扣得其犯案
    當時所穿著之黑色上衣、牛仔褲各 1件，另在上開伍豐橋附
    近扣得其綑綁伊之膠帶、伊之左腳鞋子及褲襪 1雙，復在車
    號 0659-NF號自小客車內扣得伊之右腳鞋子等物。案經伊告
    訴及彰化縣警察局彰化分局報請臺灣彰化地方法院檢察署檢
    察官偵查起訴。又，被上訴人上開犯行係故意不法侵害伊之
    身體、自由、貞操等人格法益重大，使伊身心受創甚鉅，爰
    依民法第184條第1項前段、第 195條規定提起本件訴訟，並
    聲明：(一)被上訴人應給付伊 500萬元，及自附帶民事起訴狀
    繕本送達之翌日即100年6月23日起至清償日止按年息百分之
    5計算之利息。(二)願供擔保請准宣告假執行。
四、被上訴人則以：伊承認原法院 100年度侵訴字第21號刑事判
    決認定之犯罪事實，惟上訴人請求之損害賠償金額過高，伊
    目前無法工作，實難與上訴人達成和解等語，資為抗辯。並
    聲明：上訴人之訴及假執行之聲請均駁回。
五、原審判命被上訴人應給付上訴人80萬元，及自100年6月23日
    起至清償日止按年息百分之 5計算之利息。上訴人僅就其敗
    訴之 100萬元部分上訴，求為判決如主文第1、2項所示。就
    其敗訴之 320萬元未上訴，此部分已經確定。而被上訴人則
    求為判決駁回上訴。
六、查，被上訴人於100年5月2日晚間，在彰化縣彰化市○○路○
    段之五金行，購入紅色警示燈1個及黑色塑膠玩具槍1把，將
    之藏放在其母親黃麗英所有之車牌號碼 0659-NF號自用小客
    車上，嗣於同年、月3日上午8時許，將該紅色警示燈放在該
    車牌號碼 0659-NF號自用小客車車頂後，駕駛該車行經彰化
    縣花壇鄉○○路○段599號前時，見騎乘機車之上訴人外貌姣
    好，即冒充警察行使職權，對上訴人鳴按喇叭而強行駕車擋
    住上訴人機車將其攔下，除佯稱其係警察，並要求上訴人出
    示身分證件，進而對上訴人騙說：「妳剛才騎車太靠近雙黃
    線已違規，是現行犯，我要開單，但沒有帶開單條，妳要跟
    我回去警局」云云，上訴人誤以為被上訴人真為警員而出示
    身分證件，並在被上訴人指示下進入上開自用小客車後座，
    而將身上所背之大包包放在大腿上，被上訴人旋將上訴人之
    安全帽與大包包取放在該車右前座，上訴人見該處放有 1把
    黑色玩具手槍，更加相信被上訴人即為警察；被上訴人遂另
    行基於私行拘禁之犯意，取出原本放在車上其所有之白色膠
    帶，綑綁上訴人之雙手及雙腳而剝奪上訴人行動之自由，復
    取出 2顆不明藥丸，藉詞測試有無喝酒為由，令上訴人服用
    ，但上訴人拒絕不從，被上訴人遂將藥丸丟棄在地，隨後發
    動汽車，往彰化縣芬園鄉等偏僻處繞行約40餘分鐘後，於同
    日上午9時許，被上訴人將車開至彰化縣芬園鄉○○○○○路伍
    豐橋前之僻靜處停車，隨而進入該車後座，以其所有之膠帶
    綑綁上訴人嘴巴後，強行撫摸上訴人之胸部、下體，上訴人
    尖叫掙扎，被上訴人旋撕破上訴人所穿著之褲襪，將上訴人
    內褲褪至腿間，再以手指插入上訴人陰道約 5分鐘，違反上
    訴人之意願對其強制性交得逞。嗣經上訴人之友人報警，由
    警依路口監視錄影畫面循車號查獲被上訴人。業經原法院調
    取 100年度侵訴字第21號刑事卷證核閱無訛，並有臺灣彰化
    地方法院檢察署檢察官起訴書、原法院刑事判決等在卷可按
    ，且被上訴人對此亦不爭執，堪信上訴人主張遭被上訴人剝
    奪行動自由、強制性交之事實為真正。
七、按因故意或過失，不法侵害他人之權利者，負損害賠償責任
    ；不法侵害他人之身體、健康、名譽、自由、信用、隱私貞
    操，或不法侵害其他人格法益而情節重大者，被害人雖非財
    產上之損害，亦得請求賠償相當之金額，民法第184條第1項
    前段、第195條第1項分別定有明文。本件被上訴人上開行為
    已侵害上訴人之身體權、自由權、貞操權，上訴人依前揭規
    定請求被上訴人賠償其非財產上之損害，洵屬有據。
八、又按慰藉金之賠償，其核給之標準固與財產上損害之計算不
    同，然非不可斟酌雙方身分資力與加害程度，及其他各種情
    形核定相當之數額（最高法院51年臺上字第223 號判例意旨
    參照），是以慰藉金之多寡，應斟酌雙方之身分、地位、資
    力與加害之程度及其他各種情形核定相當之數額。其金額是
    否相當，自應依實際加害情形與被害人所受之痛苦及雙方之
    身分、地位、經濟狀況等關係決定之（最高法院85年度臺上
    字第460 號判決意旨參照）。查上訴人大學畢業，98年所得
    約29萬餘元， 99年所得約28萬餘元，名下有投資4筆，財產
    總值約60萬元；被上訴人係高職肄業，現在看守所羈押中，
    98年所得14萬8200元，99年所得15萬5546元，名下無財產，
    業據兩造分別陳明在卷，並經原法院依職權查詢兩造之稅務
    電子閘門財產調件明細表、戶籍資料等在卷可按。本院審酌
    被上訴人誘騙上訴人上車後加以綑綁，並帶至人煙稀少處進
    行性侵害，上訴人所生驚恐及身心受創非輕，已嚴重影響上
    訴人之身心健康與人格發展，暨考量賠償權利人之身分地位
    、經濟能力、賠償義務人之經濟狀況等一切情狀，認上訴人
    在180萬元範圍內之請求，應屬適當，應予准許。
九、末按給付無確定期限者，債務人於債權人得請求給付時，經
    其催告而未為給付，自受催告時起，負遲延責任。其經債權
    人起訴而送達訴狀，或依督促程序送達支付命令，或為其他
    相類之行為者，與催告有同一之效力。民法第229條第2項定
    明文。又遲延之債務，以支付金錢為標的者，債權人得請求
    依法定利率計算之遲延利息。應付利息之債務，其利率未經
    約定，亦無法律可據者，週年利率為百分之5。同法第233條
    第1項本文、第203條亦定有明文。本件刑事附帶民事起訴狀
    繕本於100年6月22日送達被上訴人生效，有原法院送達證書
    在卷可稽。又上訴人對被上訴人之損害賠償債權，核屬無確
    定期限之給付，既經上訴人起訴而送達訴狀，被上訴人迄未
    給付，當應負遲延責任。是上訴人請求被上訴人給付自刑事
    附帶民事起訴狀繕本送達之翌日即100年6月23日起至清償日
    止，按年息百分之 5計算之利息，亦屬有據。原審所命給付
    依此判命被上訴人給付利息，自屬正當。
十、綜上所述，上訴人依據民法侵權行為損害賠償規定，請求被
    上訴人賠償非財產上損害，於 180萬元應予准許。原審僅判
    命被上訴人給付80萬元及遲延利息，上訴人提起上訴，請求
    被上訴人再給付 100萬元，因之求予廢棄原判決關於駁回其
    請求之第2項部分100萬元，未再請求遲延利息，為有理由，
    爰由本院予以廢棄改判，如主文第2項所示。
十一、據上論結，本件上訴為有理由，依民事訴訟法第 385條第
      1項、第450條、第78條，判決如主文。
中    華    民    國   100    年    12    月    6     日
                民事第三庭    審判長法  官  陳照德
                                    法  官  朱  樑
                                    法  官  曾謀貴          
以上正本係照原本作成。
不得上訴。
                                    書記官  陳慈傳

中    華    民    國   100    年    12    月    6     日
                                                      Ｓ